【裁判字號】    98,交聲,2647
【裁判日期】    990709
【裁判案由】    違反道路交通管理處罰條例聲明異議
【裁判全文】
臺灣桃園地方法院交通事件裁定        98年度交聲字第2647號
原處分機關  交通部公路總局新竹區監理所桃園監理站
異  議  人
即受處分人  甲○○
上列異議人即受處分人因違反道路交通管理處罰條例案件，對於
交通部公路總局新竹區監理所桃園監理站民國98年9 月17日所為
之處分（原處分案號：桃監裁罰字第裁52-DB0000000號）聲明異
議，本院裁定如下：
    主  文
異議駁回。
    理  由
一、原處分意旨略以：異議人即受處分人甲○○（下稱異議人）
    駕駛其所有車號976-DHU 號重型機車於民國98年9 月17日7
    時45分許許，在桃園縣大園鄉○○路與華興路口處，為桃園
    縣警察局大園分局（下稱原舉發機關）警員舉發「駕車行經
    有燈光號誌管制之交岔路口闖紅燈」及「違反處罰條例之行
    為，拒絕停車接受稽查而逃逸」，依違反道路交通管理處罰
    條例第53條第1 項及同條例第60條第1 項之規定，處罰鍰新
    臺幣（下同）10,500元等語。
二、異議意旨略以：伊雖有違規事實在先，然伊並未居住於戶籍
    地，僅因就學需求而將戶籍地遷至桃園縣八德市○○路991
    巷58弄70衖15號，實際並無居住，鮮少返回戶籍地，故未收
    受違規單，對於事後加倍罰鍰無法信服，爰依法聲明異議等
    語。
三、按汽車駕駛人，行經有燈光號誌管制之交岔路口闖紅燈者，
    處新臺幣1,800 元以上5,400 元以下罰鍰；汽車駕駛人，駕
    駛汽車有違反本條例之行為，經交通勤務警察或依法令執行
    交通稽查任務人員制止時，不聽制止或拒絕停車接受稽查而
    逃逸者，除按各該條規定處罰外，處新臺幣3,000 元以上6,
    000 元以下罰鍰。道路交通管理處罰條例第53條第1 項及同
    條例第60條第1項定有明文。
四、經查：
( 一) 本件異議人並不否認其騎乘上開重型機車，於97年9 月17
    日7 時45分許，在桃園縣大園鄉○○路與華興路口處，有「
    駕車行經有燈光號誌管制之交岔路口闖紅燈」及「違反處罰
    條例之行為，拒絕停車接受稽查而逃逸」之違規行為而遭舉
    發，有桃園縣政府警察局DB0000000 舉發通知單在卷可證，
    是異議人於前揭時、地，駕駛上開重型機車之違規事實，堪
    予認定。
( 二) 按違反道路交通管理事件統一裁罰基準及處理細則第11條
    第1 項規定：「行為人有本條例之情形者，應填製舉發違反
    道路交通管理事件通知單，並於被通知人欄予以勾記，其通
    知聯依下列規定辦理：... 四、逕行舉發者，應按已查明之
    資料填註車牌號碼、車輛種類、車主姓名或地址，並於通知
    單上方空白處加註逕行舉發之文字後，由舉發機關送達被通
    知人。」另按違反道路交通管理事件統一裁罰基準及處理細
    則第5 條規定：「處理違反道路交通管理事件，有關文書送
    達之程序，依行政程序法之規定。」而行政程序法中有關文
    書送達，於第72條第1 項規定：「送達，於應受送達人之住
    居所、事務所或營業所為之。但在行政機關辦公處所或他處
    會晤應受送達人時，得於會晤處所為之。」並於同法第74條
    規定：「送達，不能依前二條規定為之者，得將文書寄存送
    達地之地方自治或警察機關，並作送達通知書兩份，一份黏
    貼於應受送達人住居所、事務所、營業所或其就業處所門首
    ，另一份交由鄰居轉交或置於該送達處所信箱或其他適當位
    置，以為送達。前項情形，由郵政機關為送達者，得將文書
    寄存於送達地之郵政機關。... 」。然查，異議人所有車牌
    號碼976-DHU 號重型機車之車籍地址及異議人戶籍地址均為
    「桃園縣八德市○○路991 巷58弄70衖15號2 樓」，有車號
    查詢機車車籍及個人基本資料查詢結果各1 份在卷可稽。原
    舉發機關將舉發通知單送交郵政機關以掛號郵寄方式，投遞
    至異議人戶籍地「桃園縣八德市○○路991 巷58弄70衖15號
    2 樓」送達時，因在送達處所未獲會晤應受送達人即異議人
    本人，亦無受領文書之同居人、受雇人，或接收郵件人員，
    遂於97年10月3 日9 時將舉發通知單寄存於16支局郵局，並
    作送達通知書2 份，1 份黏貼於異議人住所門首，另1 份置
    於送達處所信箱或適當位置，以為送達，有桃園縣政府警察
    局大園分局送達證書1 份在卷可查，是上址既確係異議人之
    住所，且本件舉發通知單既已寄存送達於異議人住所所在地
    之郵局，已符合行政程序法第72條、第74第1 項及第2 項之
    規定，其送達程序應屬合法，是本件縱令異議人並未見聞或
    親自收受前揭送達通知書，仍自寄存之日即97年10月3 日已
    發生送達之效力。至異議人雖辯稱未曾收到任何舉發通知云
    云，惟卷內並無何證據可證原舉發機關有漏未送達之情，且
    異議人於聲明異議狀中自承許玉鳳與其父母之朋友關係，僅
    因求學便利之故，將異議人戶籍暫時遷移上址，有證明書1
    紙在卷可參，則該戶籍地既非無人居住，許玉鳳與異議人亦
    非毫不熟識，非不可將舉發單轉交或通知異議人。復參諸行
    政程序法上揭所定之寄存送達明文，本不以受送達人確實閱
    覽送達文書內容為必要，僅須符合上開法定程式，即屬合法
    ，係屬法律賦予效力之送達方式，否則，法律規定應以合法
    送達為前提要件之各種失權效果，勢將礙難實行，故由法律
    規定賦予送達之效力，俾利法律關係及法律效果之確實、安
    定，此乃前開寄存送達之立法意旨所在，是異議人是否收到
    上開舉發單之寄存通知，並實際閱覽該舉發單之內容，核與
    寄存送達是否生效無涉，是異議人上開所辯，委無足採，原
    舉發機關依前揭地址送達上開舉發通知單，於法尚無不合，
    縱異議人疏於注意而漏未收受前開送達通知，仍應認其咎責
    在己，應自己承擔未能收受送達通知之不利益。
五、綜上所述，異議人確實有本件違規情事，原處分機關依道路
    交通管理處罰條例第53條第1 項、第60條第1 項、違反道路
    交通管理事件統一裁罰基準表之規定，裁處異議人即受處分
    人罰鍰10,500並記違規點數4 點，並無不當。本件異議為無
    理由，應予駁回。
六、據上論斷，應依道路交通管理處罰條例第87條第2 項，道路
    交通案件處理辦法第19條，裁定如主文。
中    華    民    國    99    年    7     月    9     日
                  交通法庭    法  官  黃裕民
以上正本證明與原本無異。
如不服本裁定，應於裁定送達後5 日內向本院提出抗告狀（應附
繕本）。
                              書記官  劉家蕙
中    華    民    國    99    年    7     月    14    日

司法院資訊處製作；財團法人民間司法改革基金會備份。
